---
title: "Patrones de las aplicaciones exitosas en Google Play Store"
author: "Enrique Esis"
date: "15 de junio de 2024"
output:
  word_document:
    toc: true
    toc_depth: '3'
  html_document:
    toc: true
    toc_depth: 3
    toc_float:
      collapsed: true
      smooth_scroll: true
    theme: journal
    highlight: kate
    df_print: paged
    code_folding: show
    fig_height: 4
    fig_width: 6
    number_sections: true
    self_contained: true
    lang: "es-ES"
  pdf_document:
    toc: true
    toc_depth: '3'
---

\pagebreak

# Definición del problema/objetivo de investigación. 

Desarrollar un análisis integral del conjunto de datos de aplicaciones de la Play Store de Google para entender su estructura, limpiar y preparar los datos, realizar un análisis exploratorio exhaustivo y construir modelos predictivos que permitan predecir la calificación de las aplicaciones, utilizando técnicas de Random Forest y árboles de decisión.

## Objetivos Específicos
**1)** Obtener un resumen detallado y rápido del conjunto de datos para entender su estructura y contenido.

**2)** Seleccionar las variables relevantes para el análisis y eliminar las irrelevantes.

**3)** Limpiar el conjunto de datos eliminando filas con valores nulos para asegurar la integridad del análisis.

**4)** Realizar análisis visuales y estadísticos para entender mejor las distribuciones y relaciones entre variables.

**5)** Desarrollar modelos predictivos utilizando Random Forest y árboles de decisión para predecir la Calificación de        las aplicaciones.



# Introducción

En el acelerado universo de las aplicaciones móviles, la Google Play Store representa un inmenso repositorio que aloja millones de aplicaciones, abarcando desde juegos y herramientas de productividad hasta aplicaciones de estilo de vida y educación. Este proyecto se centra en analizar un conjunto de datos de aplicaciones de la Google Play Store para extraer información valiosa sobre las tendencias predominantes y los factores determinantes del éxito en este dinámico mercado.
El conjunto de datos seleccionado contiene información detallada sobre diversas métricas de las aplicaciones, tales como el nombre, la categoría, la calificación, el número de instalaciones, y el precio, entre otros. 


## Descripción de las variables de interes:
- **Categoría**: Esta variable clasifica la aplicación móvil en una categoría específica, como redes sociales, juegos, productividad, etc.

- **Clasificación.de.Contenido**: Indica la calificación o etiqueta de contenido asignada a la aplicación, como "Para todos", "Solo para adultos", "Adolescentes", etc.

- **Calificación**: Esta variable indica la puntuación promedio otorgada por los usuarios a la aplicación. Por lo general, se basa en una escala de 1 a 5 estrellas, donde 5 representa la mejor calificación.

- **Número.de.Calificaciones**: Indica la cantidad total de calificaciones que ha recibido la aplicación. Cuanto mayor sea este número, más representativa será la calificación promedio.

- **Instalaciones.Máximas**: Es el número total de veces que la aplicación ha sido instalada en dispositivos móviles.

- **Admite.Anuncios**: Esta variable es binaria y especifica si la aplicación admite anuncios publicitarios dentro de su interfaz. Puede ser "Sí" o "No".

- **Compras.dentro.de.la.Aplicación**: Esta variable es binaria y especifica si la aplicación ofrece compras dentro de la aplicación. Puede ser "Sí" o "No".

- **Precio**: Indica el costo de la aplicación para el usuario. Puede ser un valor numérico que representa el precio en la moneda local, o "Gratis" si la aplicación no tiene costo.



## Funciones a programar:
**1)** Función para generar boxblot multivariables

# Preprocesamiento de Datos

## Carga de paquetes

```{r, message=FALSE}
library(tidyverse)      # Carga el paquete para manipulación de datos
library(readxl)         # Carga el paquete para leer archivos Excel
library(ggplot2)        # Carga el paquete para gráficos
library(dplyr)          # Carga el paquete para manipulación de datos
library(corrplot)       # Carga el paquete para visualizar la matriz de correlación
library(visdat)         # Carga el paquete para visualizar datos faltantes
library(readr)          # Carga el paquete para leer archivos csv
library(skimr)          # Carga el paquete para resúmenes estadísticos rápidos
library(data.tree)      # Carga el paquete para manipulación de árboles de datos
library(DiagrammeR)     # Carga el paquete para crear diagramas de redes
library(tinytex)        # Carga el paquete para compilar documentos LaTeX
library(RColorBrewer)   # Carga el paquete para paletas de colores para gráficos
library(randomForest)   # Carga el paquete para algoritmos de bosques aleatorios
library(stringr)

```



```{r}

# Función para identificar características de un archivo dado su ruta
identify_file <- function(file_path) {
  
  # Identificar tipo de archivo por la extensión
  file_extension <- tools::file_ext(file_path)
  
  # Variable para almacenar la codificación del archivo
  encoding <- NA
  
  # Variable para almacenar el separador del archivo
  separator <- NA
  
  # Leer las primeras líneas del archivo para inferir separador y codificación
  read_first_lines <- function(file_path, n_lines) {
    readLines(file_path, n = n_lines, warn = FALSE, encoding = "UTF-8")
  }
  
  # Inferir el separador más probable en base a las primeras líneas
  infer_separator <- function(lines) {
    separators <- c(",", ";", "\t", "|")
    separator_counts <- sapply(separators, function(sep) {
      sum(sapply(lines, function(line) {
        length(strsplit(line, sep, fixed = TRUE)[[1]])
      }))
    })
    separators[which.max(separator_counts)]
  }
  
  # Inferir la codificación del archivo
  infer_encoding <- function(file_path) {
    guess_encoding(file_path, n_max = 1000)$encoding[1]
  }
  
  # Revisar por el tipo de archivo y cómo leerlo
  if (file_extension == "csv" || file_extension == "txt") {
    # Para archivos CSV y TXT
    
    # Leer las primeras líneas para inferir el separador
    first_lines <- read_first_lines(file_path, ifelse(file_extension == "csv", 1000, 10))
    
    # Inferir la codificación del archivo
    encoding <- infer_encoding(file_path)
    
    # Inferir el separador más probable
    separator <- infer_separator(first_lines)
    
    # Leer el archivo CSV
    df <- read.csv(file_path, sep = separator, fileEncoding = encoding)
    
  } else if (file_extension %in% c("xls", "xlsx")) {
    # Para archivos Excel
    
    encoding <- "UTF-8"   # Suponiendo UTF-8 para archivos Excel
    
  } else {
    # Tipo de archivo no soportado
    stop("Tipo de archivo no soportado.")
  }
  
  # Retornar una lista con la información recolectada
  Output<-list(
    file_path = file_path,   # Ruta del archivo
    file_type = file_extension,
    encoding = encoding,
    separator = separator,
    df = df  # Agregar el dataframe como parte de la salida
  )
  return(Output)
}

# Ejemplo de uso
archivo <- "C:\\Users\\EEsis\\Downloads\\Datasets\\Google-Playstore_T_R.csv"
file_info <- identify_file(archivo)
print(file_info)

# Acceder al dataframe
df <- file_info$df

# Ver las primeras filas del dataframe
head(df)


#df <- read.csv(archivo, sep = ";", fileEncoding = "ISO-8859-1")

#view(df)


```





## Carga de datos
Carga el archivo desde ubicación de github

```{r}
url <- "https://raw.githubusercontent.com/EnriqueEsis/Evaluacion1_ENTREGA/main/Google-Playstore_T_R.csv"
df <- read.csv(url, sep = ",", fileEncoding = "latin1")
view(df)

# Ruta de ubicación de windows
#ruta_archivo <-'C:\\Users\\EEsis\\Downloads\\Datasets\\Google-Playstore_T_R.csv'

# Cargar el archivo CSV desde ubicación de windows
#df <- read.csv(ruta_archivo, fileEncoding = "Latin1")

```

## Identificar los tipos de variables
Mostrar resumen rápido y completo del conjunto de datos

```{r}
skim(df)
head(df)
```

## Selección y eliminación de variables
Se seleccionan las variables cuantitativas, cualitativas y se procede a eliminar el resto de las variables:

```{r}

# Nombre de las columnas que deseas conservar
columnas_a_conservar <- c("Admite.Anuncios", 
                          "Calificación", 
                          "Categoría", 
                          "Precio",
                          "Clasificación.de.Contenido", 
                          "Instalaciones.Máximas", 
                          "Compras.dentro.de.la.Aplicación", 
                          "Número.de.Calificaciones")

# Seleccionar solo las columnas especificadas
df <- df[, columnas_a_conservar]

view(df)
```

## Eliminar filas con valores nulos y NA

```{r}

# Eliminar filas con NA en las columnas "Calificación"
df <- df[!is.na(df$Calificación), ]

# Eliminar filas con valores NA
df <- na.omit(df)

```


## Verificar los cambios efectuados
Mostrar resumen rápido y completo del conjunto de datos para verificar los cambios realizados

```{r}
#df <- iris # Para comprobar los gráficos con otro dataset

skim(df)
head(df)
```
# Análisis Exploratorio de Datos

## Graficos variables cuantitativas (BOXPLOT)

```{r}
numeric_df <- dplyr::select_if(df, is.numeric)

for (columna in names(numeric_df)) {
  
  # Calcular los valores estadísticos
  mediana <- median(numeric_df[[columna]])
  q1 <- quantile(numeric_df[[columna]], 0.25, na.rm = TRUE)
  q3 <- quantile(numeric_df[[columna]], 0.75, na.rm = TRUE)
  min_val <- min(numeric_df[[columna]])
  max_val <- max(numeric_df[[columna]])
  
  # Boxplot con etiquetas numéricas usando annotate
  boxplot <- ggplot(numeric_df, aes(y = !!sym(columna))) +
    geom_boxplot(fill = "skyblue", color = "black") +
    annotate("text", x =0.45, y = mediana, label = paste("M:", round(mediana, 2)), color = "black", size = 3) +
    annotate("text", x = 0.45, y = q1, label = paste("Q1:", round(q1, 2)), color = "black", size = 3) +
    annotate("text", x = 0.45, y = q3, label = paste("Q3:", round(q3, 2)), color = "black", size = 3) +
    annotate("text", x = 0.45, y = min_val, label = paste("Min:", round(min_val, 2)), color = "black", size = 3) +
    labs(title = paste("Boxplot de", columna), y = "Valor")
  
  # Mostrar el gráfico
  print(boxplot)
  
}

```

## Graficos variables cualitativas (BARPLOT y PIECHART)

```{r}
# Seleccionar solo las columnas categóricas
columnas_chr <- names(df)[sapply(df, is.character)]
# Iterar a través de las columnas categóricas y crear los gráficos
for (column in columnas_chr) {
  
  # Crear un gráfico de barras
  barplot <- ggplot(data = df, aes(x = !!as.name(column))) +
    geom_bar(fill = "skyblue", color = "black") +
    geom_text(stat = "count", aes(label = paste0(round(after_stat(count) / sum(after_stat(count)) * 100), "%")),
            position = position_stack(vjust = 1), vjust = -0.5, color = "black", size = 3.5) +
  labs(title = paste("Frecuencia de", column),
       x = column,
       y = "Frecuencia")+
  theme(axis.text.x = element_text(angle = 90, vjust = 0.5, hjust = 1)) +  # Rotar las etiquetas del eje x
  expand_limits(y = max(table(df[[column]])) * 1.1)  # Ajustar los límites del eje y para que las etiquetas no se salgan del gráfico
  print(barplot)
  
}

```

## Medidas estadisticas de variables cuantitativas

```{r}
summary(numeric_df)
```

## Matriz de correlación de variables cuantitativas

```{r}
# Matriz de correlación de variables cuantitativas 
correlation_matrix <- cor(numeric_df)
correlation_matrix

```

## Gráfico de dispersión entre variables cuantitativas

```{r}
# Gráfico de dispersión
# Crear una lista de todas las combinaciones posibles de variables
combinations <- combn(names(numeric_df), 2)

# Crear un gráfico de dispersión para cada par de variables
for (i in 1:ncol(combinations)) {
  var1 <- combinations[1, i]
  var2 <- combinations[2, i]
  
  # Crear el gráfico de dispersión
  gg <- ggplot(numeric_df, aes(x = !!sym(var2), y = !!sym(var1))) +
    geom_point() +
    geom_smooth(method = "lm", se = FALSE, color = "blue") +  # Agregar línea de regresión lineal
    labs(title = paste("Diagrama de dispersión de", var2, "vs", var1))
  
  # Mostrar el gráfico
  print(gg)
}
```

## Gráficos multivariables

```{r}
# función para crear el boxplot
crear_boxplot <- function(data, columna_x, columna_y) {
  # Creamos el gráfico base
  plot <- ggplot(data, aes(x = !!sym(columna_x), y = !!sym(columna_y), fill = !!sym(columna_x))) +
    geom_boxplot(outlier.shape = NA, alpha = 0.7) +
    stat_summary(fun = function(x) quantile(x, 0.75), geom = "errorbar", width = 0.4, color = "black", fun.max = max, linewidth = 1.2) +
    labs(x = columna_x, y = columna_y) +
    scale_fill_manual(values = colorRampPalette(brewer.pal(9, "Pastel1"))(length(unique(data[[columna_x]])))) +
    theme_minimal() +
    theme(
      axis.text.x = element_text(angle = 90, vjust = 1, hjust = 1, size = 10),
      axis.text.y = element_text(size = 10),
      axis.title = element_text(size = 12, face = "bold"),
      legend.position = "none"
    )
  
  return(plot)
}
# Categoria y Calificación
grafico <- crear_boxplot(data = df, columna_x = "Categoría", columna_y = "Calificación")
print(grafico)

# Clasificación.de.Contenido y Calificación
grafico <- crear_boxplot(data = df, columna_x = "Clasificación.de.Contenido", columna_y = "Calificación")
print(grafico)

# Categoria y Precio
grafico <- crear_boxplot(data = df, columna_x = "Categoría", columna_y = "Precio")
print(grafico)

# Clasificación.de.Contenido y Precio
grafico <- crear_boxplot(data = df, columna_x = "Clasificación.de.Contenido", columna_y = "Precio")
print(grafico)

```

# Modelado de Datos

## Modelo de Random Forest

```{r}

# Seleccionar variables de interés
df_selected <- df[, c("Calificación", "Categoría", "Clasificación.de.Contenido", "Admite.Anuncios")]

# Verificar y manejar valores faltantes si los hay
sum(is.na(df_selected))  # Verificar valores faltantes
df_selected <- na.omit(df_selected)  # Eliminar filas con valores faltantes, si es necesario

# Convertir variables categóricas a factores si es necesario
df_selected$Categoría <- as.factor(df_selected$Categoría)
df_selected$Clasificación.de.Contenido <- as.factor(df_selected$Clasificación.de.Contenido)
df_selected$Admite.Anuncios <- as.factor(df_selected$Admite.Anuncios)

# Entrenar el modelo de Random Forest
rf_model <- randomForest(Calificación ~ Categoría + Clasificación.de.Contenido + Admite.Anuncios, data = df_selected)

# Ver resumen del modelo
print(rf_model)

# Obtener la importancia de las variables
importancia_variables <- importance(rf_model)

# Imprimir los valores de importancia
print(importancia_variables)

# Ver importancia de las variables
varImpPlot(rf_model)



```


```{r}
library(rpart)
library(rpart.plot)

# Ajustar el modelo de árbol de decisión
tree_model <- rpart(Calificación ~ Categoría + Clasificación.de.Contenido + Admite.Anuncios, data = df_selected)

# Imprimir detalles del árbol
printcp(tree_model)
summary(tree_model)

# Graficar el árbol de decisión
rpart.plot(tree_model)

```


# Interpretación de Resultados

## Distribuciones y Estadísticas Descriptivas:

Se observó que la variable "Calificación" tiene una distribución centrada alrededor de 4.2, con una dispersión moderada.

Las variables como "Instalaciones Máximas" y "Número de Calificaciones" mostraron amplias variaciones, indicando diferentes niveles de popularidad entre las aplicaciones.

Los gráficos de caja revelaron variaciones significativas en la calificación promedio entre diferentes categorías de aplicaciones y clasificaciones de contenido.

## Correlaciones entre Variables:

La matriz de correlación sugiere que las variables numéricas analizadas tienen correlaciones débiles entre sí, lo que implica que cada variable aporta información única al modelo.

## Análisis de Variables Categóricas:

Se exploraron las frecuencias de las categorías de aplicaciones y las clasificaciones de contenido a través de gráficos de barras y gráficos circulares, destacando las distribuciones relativas de estas características entre las aplicaciones.

## Modelado Predictivo

### Modelo de Random Forest:

Se construyó un modelo de Random Forest para predecir las calificaciones de las aplicaciones.

Las variables "Categoría", "Clasificación de Contenido" y "Admite Anuncios" fueron identificadas como predictores importantes de la calificación de las aplicaciones según la importancia calculada por el modelo.

Este modelo proporciona una buena precisión predictiva y es capaz de manejar relaciones no lineales entre las variables predictoras y la variable objetivo.


# Conclusión

La experiencia inicial con R revela un viaje enriquecedor y transformador en el análisis de datos. Este lenguaje no solo simplifica la manipulación y análisis de datos complejos, sino que también abre las puertas a un vasto conjunto de herramientas y técnicas estadísticas. Las librerías desarrolladas por la comunidad activa y colaborativa que respalda R, ofrecen un entorno ideal para el crecimiento continuo en habilidades analíticas y de programación. La amplia disponibilidad de librerías y su naturaleza de código abierto hacen de R una elección poderosa y motivadora para cualquiera interesado en explorar y comprender el mundo a través de los datos.

# Código

Se adjunta el código completo como un archivo .rmd, sin embargo el código se detalla paso a paso en el archivo .html  adjunto.


